【裁判字號】    99,簡上,50
【裁判日期】    990804
【裁判案由】    詐欺
【裁判全文】
臺灣臺北地方法院刑事判決              99年度簡上字第50號
上  訴  人  臺灣臺北地方法院檢察署檢察官
被      告  乙○○
上列上訴人因被告涉犯詐欺案件，不服民國98年12月18日本院98
年度簡字第4938號第一審簡易判決（聲請簡易判決處刑案號：98
年度偵字第27336號），提起上訴，本院管轄之第二審合議庭判
決如下：
    主  文
上訴駁回。
    事  實
一、乙○○明知將自己帳戶交付予他人使用，可能因此給不法詐
    騙集團份子用以詐害他人財物，而將款項匯入後，再加以提
    領之用，並預見可能因而幫助他人從事詐欺犯罪，仍於民國
    98年6月10日，基於幫助他人詐欺取財之未必故意，將所有
    於94年10月26日，在臺北市○○區○○路五段18號之第一商
    業銀行松茂分行，申辦之00000000000帳號提款卡及密碼，
    自臺北市寄往新竹客運屏東站，以交付予真實姓名年籍均不
    詳之成年網友使用。該人所屬詐欺犯罪集團人員收受前開金
    融卡及密碼後，即基於詐欺之犯意，於98年6月21日16時許
    ，以電話聯絡甲○○（檢察官聲請簡易判決處刑書誤載為李
    郁蓉）向其佯稱其因於東森購物錯誤勾選分期付款，需要至
    自動櫃員機更正，使甲○○不疑有他，遂依其指示至桃園市
    某自動櫃員機操作，竟陸續將其帳戶中之新臺幣（下同）
    99,000元、92,000元、7,000元轉入乙○○之前述帳戶中，
    嗣經甲○○發覺有異，報警查獲上情。
二、案經基隆市警察局第三分局報告臺灣臺北地方法院檢察署檢
    察官偵查後聲請以簡易判決處刑。
    理  由
一、前揭事實，業據被告乙○○於本院審理時坦承不諱（見本院
    99年3月2日準備程序筆錄、99年7月15日審判筆錄），並經
    被害人甲○○於警詢中指訴綦詳（見98年度偵字第27336號
    卷第113至114頁），復有第一商業銀行松貿分行98年8月4日
    一（松）字第068號函所附被告乙○○帳號第00000000000號
    帳戶之交易明細表、電子銀行業務申請項目表及開戶原始資
    料影本各1份（98年度偵字第27336號卷第118至122頁）、98
    年6月10日新竹貨運寄件人付款託運單1紙（98年度偵字第27
    336號卷第7頁）、被害人甲○○提出之第一銀行自動櫃員機
    交易明細表3紙（99年度請上字第3號卷第6至7頁）附卷可稽
    ，足認被告前揭自白與事實相符，堪予採信。是本案事證明
    確，被告犯行洵堪認定，應予依法論科。
二、按刑法上之幫助犯，係對於犯罪與正犯有共同之認識，而以
    幫助之意思，對於正犯資以助力，未參與實施犯罪構成要件
    之行為者而言（參照最高法院88年度臺上字第1270號判決意
    旨）。因此如未參與實施犯罪構成要件之行為，且係出於幫
    助之意思提供助力，即屬幫助犯，而非共同正犯。被告提供
    上開存摺、金融卡予詐欺集團成員使用，嗣詐欺集團成員利
    用被告之幫助，使被害人在遭施用詐術後陷於錯誤，而匯款
    至被告提供之帳戶，被告係參與詐欺罪構成要件以外之行為
    ，並無證據足資證明被告係以正犯而非以幫助犯之犯意參與
    犯罪，應認其所為係幫助犯而非正犯行為。核被告所為，係
    犯刑法第30條第1項、第339條第1項詐欺取財罪之幫助犯。
    又被告係幫助他人犯前開之罪，應依刑法第30條第2項之規
    定，應按正犯之刑減輕其刑。原審以被告提供帳戶予他人犯
    罪使用，助長詐欺犯罪之猖獗，並增加被害人尋求救濟及治
    安機關查緝犯罪之困難，惟念及被告並未實際參與詐騙行為
    ，其犯罪後之態度，暨參酌被害人受騙金額非少，及被告犯
    罪之動機、手段、素行、年紀、智識程度等一切情狀，依刑
    事訴訟法第449條第1項、第3項、第454條第2項，刑法第30
    條第1項、第2項、第339條第1項、第41條第1項前段，刑法
    施行法第1條之1，量處被告有期徒刑2月，並諭知易科罰金
    之折算標準，經核其認事用法均無違誤，量刑亦稱妥適。上
    訴人即檢察官上訴意旨雖以：被告乙○○上揭不法犯行，致
    使被害人甲○○受有19萬8千元之損害，惡性顯然重大，原
    審量處被告有期徒刑2月，顯然過輕，與被害人所受損害顯
    不相當等語，提起本件上訴，惟按量刑輕重，係屬事實審法
    院得依職權自由裁量之事項，苟已斟酌刑法第57條各款所列
    情狀而未逾越法定刑度，不得遽指為違法；而刑罰之量定，
    固屬法院自由裁量之職權行使，但仍應審酌刑法第57條所列
    各款事由及一切情狀，為酌量輕重之標準，並非漫無限制。
    在同一犯罪事實與情節，如別無其他加重或減輕之原因，下
    級審法院量定之刑，亦無過重或失輕之不當情形，則上級審
    法院對下級審法院之職權行使，原則上應予尊重（最高法院
    72年臺上字第6696號判例意旨、85年臺上字第2446號判決要
    旨同此見解）。本件被告所犯刑法第339條第1項之幫助詐欺
    取財罪，係法定刑為5年以下有期徒刑、拘役或科或併科銀
    元1千元以下罰金之罪，且被告係幫助犯，依法得減輕其刑
    ，原審援引刑法第30條第2項規定減輕其刑，而量處被告有
    期徒刑2月，並未逾越法定刑度範圍；況刑法第57條各款量
    刑事由之斟酌，係屬法院得自由裁量之職權範圍，本件被害
    人雖遭詐騙集團成員詐欺而共匯入19萬8千元至被告帳戶內
    ，致生損害，惟被告僅有之幫助行為，係出賣及提供銀行帳
    戶之存摺、提款卡供詐欺集團使用，並未實際領取詐欺之款
    款項，惡性程度有限，是綜其先前素行、犯罪動機、犯罪手
    段、智識程度、犯罪所生危害及犯後態度等一切情狀，量處
    有期徒刑2月，並無失當，自難認原審判決所量刑度有何違
    誤之處。綜上所述，本院經核原審判決，其認事用法及量刑
    均無不當，檢察官以原判決量刑並非允當為唯一理由，提起
    本件上訴，其上訴尚非有理由，爰依法予以駁回。另被告指
    稱會賠償被害人，希望法院能與給予緩刑之機會云云，惟被
    告迄今尚未與被害人達成和解或賠償一部、全部之款項，本
    院因認不宜給予緩刑之宣告，附此敘明。
據上論斷，應依刑事訴訟法第455條之1第1項、第3項、第368條
，判決如主文。
本案經檢察官林怡君到庭執行職務
中    華    民    國    99    年    8     月    4     日
                  刑事第五庭    審判長法  官  黃程暉
                                      法  官  吳勇毅
                                      法  官  李宜娟
以上正本證明與原本無異。
不得上訴。
                                      書記官  張華瓊
中    華    民    國    99    年    8     月    10    日
附錄本案論罪科刑法條全文
中華民國刑法第339條
（普通詐欺罪）
意圖為自己或第三人不法之所有，以詐術使人將本人或第三人之
物交付者，處5年以下有期徒刑、拘役或科或併科1千元以下罰金
。
以前項方法得財產上不法之利益或使第三人得之者，亦同。
前二項之未遂犯罰之。

司法院資訊處製作；財團法人民間司法改革基金會備份。
